【裁判字號】    92,上訴,470
【裁判日期】    920515
【裁判案由】    殺人未遂
【裁判全文】
臺灣高等法院高雄分院刑事判決                    九十二年度上訴字第四七號
    上  訴  人  台灣高雄地方法院檢察署檢察官
    被      告  丙○○
    指定辯護人  本院公設辯護人 李佩娟
右上訴人因被告殺人未遂案件，不服臺灣高雄地方法院九十一年度訴字第三五七號中
華民國九十一年十二月三十日第一審判決（起訴案號：臺灣高雄地方法院檢察署九十
年度偵字第七七二０號），提起上訴，本院判決如左：
      主  文
原判決撤銷。
丙○○共同殺人未遂，處有期徒刑伍年貳月。
     事  實
一、丙○○於民國（下同）八十九年十二月四日上午一時三十分許因與乙○○至高雄
    縣鳳山市好樂迪ＫＴＶ唱歌，經乙○○之男友甲○○得知後，大表不滿而趕至該
    ＫＴＶ與丙○○理論，丙○○悻然離去後，甲○○仍不罷休，猶於當日上午四時
    許帶乙○○至高雄縣鳳山市○○路六巷三十四號丙○○住處理論，甲○○因遭黃
    國恩拒絕而在現場叫囂，致引發丙○○不滿，竟與其兄黃國恩（已死亡、另為不
    起訴處分）共同基於殺人之犯意聯絡，由丙○○手持西瓜刀，另由黃國恩手持木
    棒追砍、追打甲○○頭部及身體，甲○○因逃避不及用手抵擋，致被丙○○砍殺
    數刀，受有右側第一、二、三、四掌骨骨折合併神經及血管受損、左側肩胛骨開
    放性骨折、左肩撕裂傷、顏面骨骨折等傷害，乙○○見狀上前搶救，亦遭丙○○
    同以殺人之故意，接續持刀砍中手臂，而受有左臂割傷、左手割傷併開放性骨折
    及神經血管肌鍵斷裂等傷害，甲○○趁機逃離現場時，因友人劉自治見狀報警，
    丙○○兄弟始罷手離去，嗣甲○○與乙○○均經送醫急救，始倖免於難。
二、案經甲○○、乙○○訴由高雄縣警察局鳳山分局移送臺灣高雄地方法院檢察署檢
    察官偵查起訴。
    理  由
一、訊據被告丙○○矢口否認有前述犯行，辯稱：案發當日我正在高雄縣林園鄉○○
    路○段七七號００７ＫＴＶ上班，根本未在家，不可能持刀砍殺告訴人甲○○、
    乙○○，是他們認錯人云云。惟查前述事實，業據告訴人甲○○於警訊時指稱：
    八十九年十二月四日凌晨四時許，在丙○○家門前，我問黃國恩到底丙○○在不
    在，正準備走時，他們就從屋子著木棒、西瓜刀朝著我亂砍，於是我就逃離現場
    等語（見警訊卷第一頁），於原審指稱：乙○○打電話給他朋友，再打電話給我
    ，當時我不在家，我打手機給她，她說她在好樂迪，所以我就去，看到他們在喝
    酒，我問他為何帶我女朋友出去，他說是誤會一直要敬我酒，．．．我說要回村
    子對質，出了好樂迪後他就跑掉了，我找劉自治帶我們去他家，我和劉自治就叫
    丙○○，黃國恩說他弟弟不在家，我們要走的時候，丙○○就拿刀子，黃國恩拿
    木棒出來就往我的頭砍，砍到我的手、下顎等，然後他們就跑了，我就叫劉自治
    打電話叫救護車語（見原審卷第九十二至九十三頁），告訴人乙○○於警訊時指
    稱：我八十九年十二月四日凌晨一時三十分許，從海光里瑞光街租屋處散步行經
    鳳山市○○路六巷前，突然有一名叫國宣的男子前來向我搭訕，後來我就跟他一
    同前往鳳山市好樂迪ＫＴＶ唱歌，直至二時許我接到男友甲○○的行動電話，告
    之男友正與人唱歌喝酒，到了二時三十分許，我男友甲○○趕到該ＫＴＶ包廂內
    ，當場氣沖沖質問國宣為何帶我至ＫＴＶ唱歌，國宣馬上跟男友道歉自行返家，
    男友則因不諒解，偕我同往國宣住處要他解釋說明，國宣夥同其兄分持木棒、西
    瓜刀將我與男友砍傷等語（見警訊卷第三頁）、於偵查中指稱：「丙○○拿西瓜
    刀，黃國恩持木棍砍殺及打我男友」、「因丙○○原要砍甲○○，我去擋才砍到
    我」等語（見偵查卷第十一至十二頁），甚為詳盡，核與證人劉自治於警訊中所
    證述：「．．．可能甲○○講話太大聲，丙○○此時不知道從那裡跑出來我沒注
    意，當時丙○○就衝過來要打甲○○被我攔住，我便問到底什麼事情講清楚就好
    了不要打架，可能聲音太大好像要吵架致使黃國恩衝出來朝甲○○撲過來，丙○○此時趁我不注意也衝過去打甲○○、乙○○，當我反應到時甲○○、乙○○已
    經滿身是血，蹲臥在路邊，最後是我打電話通知一一九將甲○○、乙○○送醫，
    黃氏兄弟行兇後也不知去向。」、「案發時甲○○全身是血，我只看到他的右手
    掌被砍斷，背部一刀，頭部一刀，乙○○右手掌一刀，現場流很多血」等語相符
    （見警訊卷第十頁及十一頁），而證人劉自治與被告丙○○同住眷村，證人劉自
    治並曾開貨車送貨時帶過被告丙○○，復據證人劉自治於本院調查時證述明確，
    應無故為誣陷被告丙○○之理；至被告丙○○所辯案發當時其正在高雄縣林園鄉
    ○路○段七七號００７ＫＴＶ上班等情，雖提出上班打卡紀錄一紙附卷為證（見
    警訊卷第二十五頁），並舉證人劉哲豪、吳聰鴻於原審到庭證述被告案發當天確
    有在００７ＫＴＶ工作，惟查被告丙○○於原審供稱：十二月四日晚上上完班的
    隔天我要到大陸娶妻子，所以我就請長假等語（見原審卷第四十六頁），然由其
    所提上班打卡記錄卻載明被告於八十九年十二月五日猶有上班打卡之記錄，顯見
    該上班打卡紀錄記載不實，自難為被告案發時不在場之證明；應以告訴人甲○○
    、乙○○之指訴為可採，此外並有診斷証明書二紙在卷可資佐證，事證明確，被
    告丙○○前述所辯，顯係事後卸責之詞，不足採信，其犯行堪以認定。
二、查人之頭部、胸部為人體要害，如以利器刺砍，或以木棒重擊，極易造成死亡之
    結果，此為眾所周知之事實，被告丙○○智識健全，對此自應有所認識，竟仍與
    其兄黃國恩分持西瓜刀、木棒砍殺告訴人甲○○，並於告訴人乙○○上前以手抵
    擋搶救時，仍拚命砍殺，致告訴人甲○○受有右側第一、二、三、四掌骨骨折合
    併神經及血管受損、左側肩胛骨開放性骨折、左肩撕裂傷、顏面骨骨折等傷害，
    告訴人乙○○受有左臂割傷、左手割傷併開放性骨折及神經血管肌鍵斷裂等處成
    傷，可見被告用刀之猛及殺意之堅，雖本件倖因告訴人等以手抵擋，致其受傷部
    分主要在手部，且因及時送救，而未發生死亡結果，然不能謂無殺人之故意；核
    被告丙○○前述所為，係犯刑法第二百七十一條第二項、第一項之殺人未遂罪，
    被告所為係一殺人行為而致告訴人甲○○、乙○○二人成傷，係想像競合關係，
    應依刑法第五十五條規定，從一重處斷。又被告已著手於殺人行為之實施，而未
    發生死亡之結果，為未遂犯，應依刑法第二十六條前段規定減輕其刑。又被告與
    其兄黃國恩間，就前述犯行，有犯意聯絡及行為分擔，均為共同正犯。
三、原審未為詳察，遽為被告丙○○無罪之諭知，尚有未合，公訴人上訴意旨，執此
    指摘原判決不當，為有理由，應由本院將原判決撤銷改判；審酌被告因短於思慮
    ，一時衝動致罹刑典、犯罪之動機係因細故而起，且經告訴人甲○○、乙○○二
    人當庭表示願予原諒，請求免究等一切情狀，量處有期徒刑五年二月。
據上論斷，依刑事訴訟法第三百六十九條第一項前段、第三百六十四條、第二百九十
九條第一項前段，刑法第二十八條、第二百七十一條第二項、第一項、第二十六條前
段、第五十五條，判決如主文。
本案經檢察官陳國全到庭執行職務。
中    華    民    國      九十二      年      五      月     十五   日
                              臺灣高等法院高雄分院刑事第七庭
                                  審判長法官  李春昌
                                        法官  莊飛宗
                                        法官  黃憲文
右正本證明與原本無異。
如不服本判決應於收受本判決後十日內向本院提出上訴書狀，其未述上訴理由者，
並得於提起上訴後十日內向本院補提理由書狀（均須按他造當事人之人數附繕本)「
切勿逕送上級法院」。
                                      書記官  黃英彥
中    華    民    國      九十二      年      五      月     十五   日
附錄：本判決論罪科刑法條：
刑法第二百七十一條第二項、第一項
殺人者，處死刑、無期徒刑或十年以上有期徒刑。
前項之未遂犯罰之。


司法院資訊處製作；財團法人民間司法改革基金會備份。
